【裁判字號】    97,台抗,11
【裁判日期】    970117
【裁判案由】    假扣押執行聲請訴訟救助
【裁判全文】
最高法院民事裁定                九十七年度台抗字第一一號
再 抗告 人  甲○○○○○○○.
            乙○○○○○○○○.
            丙○○○○○○○○.
            丁○○○○○○ ○.
            戊○○○○○○○○.
            己○○○○○○○○.
            庚○○○○○○○○.
共同代理人  周信宏律師
            劉彥詮律師
            孫則芳律師
上列再抗告人因與相對人辛○○間假扣押執行事件，聲請訴訟救
助，對於中華民國九十六年十一月十五日台灣高等法院台中分院
裁定（九十六年度抗字第五二六號），提起再抗告，本院裁定如
下：
    主  文
原裁定廢棄，應由台灣高等法院台中分院更為裁定。
    理  由
按當事人無資力支出訴訟費用者，法院應依聲請，以裁定准予訴
訟救助。但顯無勝訴之望者，不在此限。又對於外國人准予訴訟
救助，以依條約、協定或其本國法令或慣例，中華民國人在其國
得受訴訟救助者為限。無資力支出訴訟費用之事由，應釋明之。
民事訴訟法第一百零七條第一項、第一百零八條、第一百零九條
第二項分別定有明文。各該規定，於強制執行程序，自亦準用之
，此觀強制執行法第三十條之一之規定即明。是外國人聲請訴訟
救助，除需具備無資力支出訴訟費用要件外，固尚應以依條約、
協定或其本國法令或慣例，中華民國人在其國得受訴訟救助者為
限。然中華民國人民在聲請人之本國是否得受訴訟救助，既非法
律規定該外國人於聲請訴訟救助時所應釋明之事項，則依民事訴
訟法第二百八十三條規定「習慣、地方制定之法規及外國法為法
院所不知者，當事人有舉證之責任。但法院得依職權調查之」，
縱外國人聲請訴訟救助，未就中華民國人在其國得受訴訟救助之
條約、協定或其本國法令或慣例加以舉證，法院仍非不得依職權
調查之，茍於未經命其舉證或依職權調查前，即以聲請人未就此
為舉證而駁回其聲請，應非法之所許。本件再抗告人因與相對人
間假扣押執行事件，聲請訴訟救助，原法院雖以：再抗告人為印
尼國籍，關於該國是否秉持平等互惠給予我國人民訴訟救助，應
由再抗告人提出能即時調查之證據，以釋明其主張為真實。再抗
告人既未提出中華民國人在其國得受訴訟救助之規定，其聲請即
無從准許等詞，因而裁定維持台灣台中地方法院所為駁回其聲請
之裁定，駁回再抗告人之抗告。惟原法院就中華民國人在印尼國
得否受訴訟救助一節，似未曾命再抗告人說明舉證，亦未依職權
為任何調查，遽以再抗告人未為釋明，逕認其聲請不應准許，而
裁定駁回其抗告，自有可議，於法難謂無違。再抗告意旨，指摘
原裁定不當，求予廢棄，非無理由。
據上論結，本件再抗告為有理由。依強制執行法第三十條之一，
民事訴訟法第四百九十五條之一第二項、第四百七十七條第一項
、第四百七十八條第二項，裁定如主文。
中    華    民    國  九十七  年    一    月   十七   日
                      最高法院民事第三庭
                          審判長法官  蘇  茂  秋
                                法官  陳  碧  玉
                                法官  劉  靜  嫻
                                法官  陳  國  禎
                                法官  陳  重  瑜
      本件正本證明與原本無異
                                      書  記  官
中    華    民    國  九十七  年    一    月   三十   日
                                                 H


司法院資訊處製作；財團法人民間司法改革基金會備份。
